【裁判字號】    96,附民,603
【裁判日期】    970331
【裁判案由】    請求損害賠償
【裁判全文】
臺灣臺中地方法院刑事附帶民事判決
原      告  甲○○
被      告  乙○○
上列被告因96年度易字第3435號竊盜等案件，經原告提起附帶民
事訴訟，請求損害賠償，本院判決如下︰
    主    文
原告之訴及假執行之聲請均駁回。
    事    實
甲、原告方面：
一、聲明：(一)被告應給付原告新臺幣（下同）20萬元，及自起訴
    狀繕本送達翌日起至清償日止，按年息百分之5計算之利息
    。(二)被告應書寫悔過書交付原告。(三)請求准予宣告假執行。
二、陳述：(一)緣依原告與子於假日至祖母家省親時，停放於被告
    自劃車號之公有停車位上，被告回家欲奪回車位並使原告之
    行動喪失為故意以被告所有車牌號碼ST─7271號擋住不讓原
    告駛離該處，致原告與子無法接公益活動後之妻子，並於轄
    區員警來勸諭時仍漫罵原告而不願移車，使原告及子自由之
    喪失於持續中，且被告不法之行為已使原告之子身心遭受侵
    害。況被告長期佔用國防部軍備局之公有地並自劃停車位而
    供被告自行使用，並於被告所有車輛短暫離開時，又用椅子
    佔據該車位來排除他人使用該公有地；被告並於偵查中及刑
    事準備程序中自白其竊佔公有地之事實，並對周遭鄰居造成
    不便並使供自由行駛及停放之公有地產生環境破壞並持續至
    該巷住宅因失火（93年1月II日止）無法居住為止。再者，
    被告自白發生此事實為91年10月27星期日（見刑事案件準備
    程序筆錄）而周遭鄰居對被告此等行為不滿並提出檢舉並列
    舉事實雖被告告訴妨害名譽經檢察官為不起訴處分，嗣經駁
    回再議確定在案，而被告卻未思悟前之不法行為，仍提出民
    事侵權損害賠償100萬元，遭本院以94年度訴字第914號駁回
    ，被告上訴聲明減縮至20萬元並對上開不法行為否認，使臺
    灣高等法院臺中分院法官一時不查，致信賴其提出律師8萬
    元之請求，其餘12萬元駁回確定。被告明知其在鄰里相處中
    有其不法行為在先，卻憑藉訴訟制度使社區中之8、90歲之
    老人（包括告訴人9歲與告訴人同居之妻祖父陳子傑）歷經
    從92年至96年4年勞力、時間、費用之煎熬，其中被告對造
    之一李忠民爺爺（曾獲選臺中市模範父親等）於今年逝世，
    臨終前仍嘆其「一輩子皆守法，卻老來被不法之人告」，足
    見被告自知其行為不法卻仍濫用訴訟制度來侵害鄰里之老人
    ，原告亦於檢察官起訴後先予聲請調解，並僅要求被告悔過
    其不法行為認罪協商後將敦請刑事庭裁量酌減，而被告卻態
    度高傲不思悔意，致使國家司法權再次發動於被告之不法犯
    行上，再歷經勞力、時間、費用之重覆偵查、審判、交互詰
    問等之遵守刑事正當程序原則。(二)按「因故意或過失，不法
    侵害他人之權利者，負損害賠償責任。故意以違背善良風俗
    之方法加損害於他人者亦同」、「違反保護他人之法律，致
    生損害於他人者，負賠償責任」、「不法侵害身體、健康、
    名譽、自由、信用、隱私、或貞操不法侵害其他人格法益而
    情節重大者，被害人雖非財產上之損害，亦得請求賠償相當
    之金額。其名譽被侵害者，並得請求回復名譽之適當處分。
    前2項規定，於不法侵害他人基於父、母、子、女或配偶關
    係之身分法益而情節重大者，準用之」，民法第184條第1項
    前段、後段、第2項、第195條第1項及第3項分別定有明文。
    而依最高法院81年台上字第200號判決認：惟查所謂侵害他
    人之自由並不以剝奪他人之行動或限制其行動自由為限，即
    以強暴、脅迫之方法，影響他人之意思決定，或對其身心加
    以威脅，使生危害，亦包括在內。故於凌晨持槍於理髮廳準
    備綁架女理髮師，經報警及時趕到未能得逞時，被害人亦得
    以自由被侵害而請求慰撫金」，旨在強化人格權的保護。而
    被告不法侵害原告及子之行動自由並造成當時原告之子幼小
    之心靈受傷，此乃為人父母者不願之事實，故乃爰引上開判
    決請求就原告及子精神慰撫金共12萬元。(三)再者，依最高法
    院84年台上字第196號判決訴訟制度溢用1案略以：惟其以不
    法行為取得該執行名義，侵害被上訴人權利，應准許被上訴
    人以侵權行為法律關係尋求救濟，以臻平衡。而今被告明知
    不法行為在先並持續狀態侵害社區環境至93年1月，卻於92
    年8月4日發生之情事，而於臺灣高等法院臺中分院時做虛偽
    陳述致使原告受有80640元之損失（由原告支付與妻祖父陳
    子傑及李忠民爺爺扣除），故爰引上開判例請求損害賠償金
    8萬元，共20萬元，再如前述，被告不法行為卻濫用，因此
    原告亦請求被告書寫悔過書向鄰里道歉，原告將持此被告悔
    過書依傳統習俗焚香火化給李忠民爺爺慰其天之靈及人間司
    法之撼。而被告上開犯行業經檢察官提起公訴，並經本院以
    96年度易字第3435號審理在案，爰依刑事訴訟法第487條、
    第488條規定，於刑事訴訟起訴後第一審辯論終結前提起附
    帶民事訴訟，請求被告賠償之。
三、證據：均引用刑事案件之證據資料。
乙、被告方面：
    未為任何聲明與陳述。
    理    由
一、按因犯罪而受損害之人，於刑事訴訟程序得附帶提起民事訴
    訟，對於被告及依民法負賠償責任之人，請求回復其損害；
    又刑事附帶民事訴訟，其刑事部分諭知無罪、免訴或不受理
    之判決者，應以判決駁回原告之訴，刑事訴訟法第487條第1
    項、第503條第1項前段分別定有明文。
二、本件被告被訴96年度易字第3435號竊盜等案件，業經本院判
    決無罪在案。依前開規定，應以判決駁回原告之訴，原告之
    訴既經駁回，其假執行之聲請，亦失所附麗，應一併駁回。
三、據上論結，應依刑事訴訟法第503條第1項前段，判決如主文
    。
中    華    民    國    97    年     3    月    31    日
                         臺灣臺中地方法院刑事第11庭
                             審判長法  官  王世華
                                   法  官  莊嘉蕙
                                   法  官  丁智慧
上正本證明與原本無異。
如不服本判決非對於刑事判決有上訴時不得上訴，並應於送達後
10日內向本院提出上訴狀。上訴書如未敘述理由，應於上訴期間
屆滿後20日內補提理由書於本院。
                                   書記官  陳淑華
中    華    民    國    97    年     3    月    31    日


司法院資訊處製作；財團法人民間司法改革基金會備份。
